【裁判字號】    99,消債更,220
【裁判日期】    990831
【裁判案由】    更生事件
【裁判全文】
臺灣板橋地方法院民事裁定           99年度消債更字第220號
聲  請  人  甲○○
代  理  人  馮鉦喻律師
上列當事人聲請消費者債務清理事件，本院裁定如下：
    主  文
聲請人甲○○自中華民國九十九年八月三十一日下午四時起開始
更生程序。
命司法事務官進行更生程序。
    理  由
一、本件聲請意旨略以：
（一）聲請人因有不能清償債務之情事，目前債務總金額為新臺
      幣（下同）716,513 元，曾於民國98年3 月23發函向最大
      債權金融機構大眾商業銀行（下稱大眾銀行）請求協商，
      並在同年5 月5 日接獲退件通知後，乃重新檢附債權人清
      冊與應補正之相關文件等，並於同年11月16日再次以書面
      表達請求協商之意思，詎料竟遭大眾銀行以提供資料缺少
      98年營利事業結算申報書為詞，而在99年1 月7 日發函退
      件。惟按所得稅法第71條第1 項關於結算申報時期之規定
      可知，上揭98年營利事業結算申報應在99年5 月1 日至5
      月31日止，是大眾銀行猶執前詞而命補正，顯見確非可歸
      責於己之事由而致無從補正無誤，即難謂未踐行協商前置
      程序。
（二）謹查，聲請人雖因糖尿病、腦中風等病史而致無法覓得正
      職工作，但目前猶能以打零工及家庭代工等維持生計，每
      月仍有收入，加以聲請人之堂姐李碧霞、姐姐陳秀里等人
      均會按月固定資助接濟聲請人5 至6 千元，是聲請人為求
      能獲經濟上重生機會，在扣除每月健保費用659 元及每日
      繕食支出100 元後，誠願以上揭收入餘額全數充作還款來
      源，爰請求裁定准予更生云云。
二、按債務人不能清償債務或有不能清償之虞者，得依本條例所
    定更生程序，清理其債務；債務人無擔保或無優先權之債務
    總額未逾 1,200萬元者，於法院裁定開始清算程序或宣告破
    產前，得向法院聲請更生；債務人對於金融機構因消費借貸
    、自用住宅借款、信用卡或現金卡契約而負債務，在聲請更
    生或清算前，應提出債權人清冊，以書面向最大債權金融機
    構請求協商債務清償方案，並表明共同協商之意旨；債務人
    與金融機構協商成立者，不得聲請更生或清算。但因不可歸
    責於己之事由，致履行顯有重大困難者，不在此限；本條例
    施行前，債務人依金融主管機關協調成立之中華民國銀行公
    會會員，辦理消費金融案件無擔保債務協商機制與金融機構
    成立之協商，準用前項之規定；法院開始更生程序之裁定，
    應載明其年、月、日、時，並即時發生效力；法院裁定開始
    更生或清算程序後，得命司法事務官進行更生或清算程序，
    必要時得選任律師、會計師或其他適當之自然人或法人一人
    為監督人或管理人，消費者債務清理條例第3條、第42條第1
    項、第151條第1項、第5項、第6項、第45條第1項、第16 條
    第1項分別定有明文。
三、經查：
（一）聲請人於提出本件更生之聲請前，曾向聲請人之最大債權
      金融機構大眾銀行表明協商之意思，經大眾銀行以聲請人
      不符合此機制申請資格為由通知協商不成立，此有聲請人
      所附大眾銀行前置協商不成立通知書在卷可參。聲請人據
      以聲請更生，本院自應綜合聲請人目前全部收支及財產狀
      況，評估是否已不能維持符合人性尊嚴之最基本生活條件
      ，而有「不能清償或不能清償之虞」之情。
（二）經查，聲請人主張其有不能清償債務之虞之事實，業據提
      出前置協商不成立通知書影本（見本院卷第26頁）、聲請
      人投資之艾得瑜實業有限公司及成竹企業有限公司93年至
      97年度營利事業所得稅結算申報書（損益及稅額計算表）
      、財政部台北市國稅局北投稽徵所函、財團法人振興復健
      醫學中心診斷證明書、復健治療卡、財產及收入狀況說明
      書、財政部台北市國稅局95年度至97年度所得稅各類所得
      資料清單、財政部台北市國稅局財產歸屬資料清單、財團
      法人金融聯合徵信中心當事人查詢個人資料（信用報告）
      回覆書、金融機構之存摺封面及內頁影等件為證，堪認為
      真正，則聲請人聲請更生，應為適法。
四、綜上所述，本件聲請人有無法清償債務之虞情事，又所負無
    擔保或無優先權之債務，並未逾1,200萬元，且未經法院裁
    定開始清算程序或宣告破產，復查無消費者債務清理條例第
    6 條第3項、第8條或第46條各款所定駁回更生聲請之事由存
    在，則聲請人聲請更生，應屬有據，自應准許。
五、依消費者債務清理條例第11條第1項、第45條第1項、第16條
    第1項，裁定如主文。聲請人於更生程序開始後，應另提出
    足以為債權人會議可決或經法院認為公允之更生方案以供採
    擇，俾免更生程序進行至依消費者債務清理條例第61條規定
    應行清算之程度，附此敘明。
中    華    民    國    99    年    8     月    31    日
                  民事第二庭    法  官  張谷輔
上為正本係照原本作成
本件不得抗告
本裁定已於99年8月31日下午4時公告
中    華    民    國    99    年    8     月    31    日
                                書記官  郭群裕

司法院資訊處製作；財團法人民間司法改革基金會備份。
